【裁判字號】    98,交易,186
【裁判日期】    980724
【裁判案由】    過失傷害
【裁判全文】
臺灣板橋地方法院刑事判決             98年度交易字第186號
公  訴  人  臺灣板橋地方法院檢察署檢察官
被      告  乙○○
上列被告因過失傷害案件，經檢察官提起公訴（98年度偵字第67
25號），本院判決如下：
    主  文
乙○○犯業務過失傷害致人重傷罪，處有期徒刑伍月，如易科罰
金，以新臺幣壹仟元折算壹日。
    事  實
一、乙○○任職於山多利空調股份有限公司（下稱山多利公司）
    擔任業務員，負責駕駛車輛將山多利公司貨品載送至客戶處
    等工作，係以駕駛為業之人。其於民國97年4 月11日15時56
    分許，單獨駕駛山多利公司所有之車牌號碼2470-DN 號自用
    小貨車（下稱本案貨車）外出送貨，沿臺北縣板橋市○○路
    ○ 段226 巷往北（即往莊敬路方向）行駛，行經該巷與板橋
    市○○路○ 段226 巷17弄路段之無號誌交岔路口時（226 巷
    路段中間未劃設任何線條標線而僅有單一車道；而226 巷17
    弄路段中間劃設有黃虛線之行車分向線而有雙向車道），本
    應注意汽車行至無號誌之交岔路口，未設標誌、標線或號誌
    劃分幹、支線道者，少線道車應暫停讓多線道先行，而依當
    時天候晴、日間自然光線、視距良好，柏油路面乾燥無缺陷
    或障礙物，客觀上復無不能注意之情事，詎乙○○竟疏未注
    意將本案貨車暫停俾注意禮讓多線道車先行，即貿然直行通
    過前開路口，當時適甲○○騎乘車牌號碼K2G-388 號重型機
    車（下稱本案機車）沿226 巷17弄路段往東（即往226 巷10
    弄方向）行駛中，因同未注意車前狀況與應減速慢行作隨時
    停車之準備，迨乙○○、甲○○發覺對方車輛時均已閃煞不
    及，本案機車車頭遂撞擊本案貨車左側車身電瓶位置附近，
    甲○○並當場人車倒地，致使甲○○右側髕骨（起訴書誤載
    為髖骨）骨折、右眼皮異物存留併皮膚缺損臉部裂傷、右眼
    視網膜下出血及右眼挫傷、頭部外傷合併腦震盪、創傷性頸
    椎椎間盤突出，而經追蹤治療後，甲○○右眼視野仍嚴重縮
    小，右眼視力矯正後僅為50公分前辨指數，因而受有右眼視
    能嚴重減損且無法治療回復之重傷害。乙○○肇事後，於尚
    未被有偵查犯罪職權之機關或公務員發覺前，即停留在車禍
    現場向前來處理之警員坦承其為肇事人，而自首並接受裁判
    。
二、案經乙○○自首及甲○○訴由臺灣板橋地方法院檢察署檢察
    官偵查後提起公訴。
    理  由
一、本案以下認定事實所引用之證據，檢察官、被告乙○○均未
    曾就證據能力表示異議，而各該證據依刑事訴訟法規定，經
    核亦無不具證據能力之情事，故本院認均得作為認定被告有
    罪之依據，合先敘明。
二、訊據被告乙○○固坦承伊於前揭時間駕駛本案貨車載運山多
    利公司貨物送至客戶處，而在前揭無號誌交岔路口與告訴人
    甲○○騎乘之本案機車發生碰撞車禍事故，致使告訴人右側
    髕骨骨折、右眼皮異物存留併皮膚缺損臉部裂傷、右眼視網
    膜下出血及右眼挫傷、頭部外傷合併腦震盪、創傷性頸椎椎
    間盤突出等情不諱，惟仍矢口否認有何業務過失傷害致人重
    傷之犯行，辯稱：車禍地點是未劃分支、幹線道之路口，經
    伊現場勘查，告訴人行向路面亦標示「慢」字，臺灣省臺北
    縣區車輛行車事故鑑定委員會鑑定意見顯有錯誤，而依交通
    事故處理準則，左方來車應禮讓右方來車先行，故告訴人應
    禮讓被告先行；另伊警詢筆錄記載不清楚有沒有看到對方等
    語，是指兩車碰撞那一剎那，當時被告是先看馬路路口沒有
    車，才緩緩將本案貨車開過去後10秒鐘發生碰撞，伊將過路
    口時，告訴人還在距離車禍現場111 公尺之遠處，除非本案
    貨車故障，否則沒有理由不過馬路，且依現場照片及現場圖
    可看出告訴人案發時已越過中線逆向行駛，並與本案貨車左
    側中間位置發生碰撞，故伊進入路口確實已減速停車及注意
    左右方沒有來車，於慢速通過時方遭告訴人撞擊左側車身，
    並非伊疏於注意路口動態。再案發當天在醫院伊有聽到醫師
    說告訴人並沒有傷到眼球，應該對視力沒有影響云云。經查
    ：
（一）按汽車行至無號誌之交岔路口，支線道車應暫停讓幹線道
      車先行。未設標誌、標線或號誌劃分幹、支線道者，少線
      道車應暫停讓多線道先行；車道數相同時，轉彎車應暫停
      讓直行車先行；同為直行車或轉彎車者，左方車應暫停讓
      右方車先行。道路交通安全規則第102 條第1 項第2 款定
      有明文，而道路繪有「慢」字，係用以警告車輛駕駛人前
      面路況變遷，應減速慢行，同規則第163 條亦有規定，並
      無作為道路幹、支道線之認定依據。查臺北縣板橋市○○
      路○ 段226 巷與板橋市○○路○ 段226 巷17弄路段之交岔
      路口並無設置任何閃光紅燈、閃光黃燈或行車管制號誌，
      而本案貨車所行駛之226 巷路段中間未劃設任何線條標線
      ，僅繪製有「慢」字，另本案機車所行駛之226 巷17弄路
      段中間劃設有黃虛線之行車分向線（並無如被告所指同繪
      製有「慢」字），且該交岔路口各行向均未見設置有「停
      」、「讓」之標誌或讓路線之標線，此有道路交通事故調
      查報告表(一)及現場照片10張（見臺灣板橋地方法院檢察署
      97年度他字第6668號卷第25至29頁）附卷可憑，是本案案
      發交岔路口應屬無號誌，且未設標誌、標線或號誌劃分幹
      、支線道者無訛，然226 巷17弄路段既因車流量較大而劃
      設有黃虛線之行車分向線，較諸226 巷僅有單一車道而言
      ，226 巷17弄即屬多線道道路，是被告駕駛本案貨車行駛
      至該交岔路口，自仍應暫停俾注意禮讓226 巷17弄路段車
      輛先行甚明，就此臺灣省臺北縣區車輛行車事故鑑定委員
      會誤認被告係屬支線道車，雖有違失，惟被告辯稱本案左
      方來車應禮讓右方來車先行云云，依前揭道路交通安全規
      則規定，係僅在各行向車道數相同時始有適用之餘地，而
      與本案道路車道設置情狀迥然有異，故被告就此所辯當無
      可採。
（二）經本院於審理期日當庭勘驗本案現場監視器錄影畫面，結
      果為本案貨車行駛226 巷經過繪有「慢」字時，後方煞車
      燈雖曾一度亮起，惟車速並無明顯變慢或有停止再開的情
      形，而於本案貨車進入案發交岔路口之際，煞車燈並無再
      度亮起，直至本案機車出現撞上本案貨車前，本案貨車之
      煞車燈始又亮起，且於本案貨車進入案發交岔路口至本案
      機車撞上為止，期間約1 秒左右等情，有監視器錄影畫面
      光碟及本院當日筆錄在卷可稽，足認被告駕駛本案貨車行
      駛至本案交岔路口時，實無暫停俾注意禮讓226 巷17弄路
      段車輛之情，而本案貨車進入案發路口後，既僅約1 秒左
      右即發生本案車禍，且被告於本院審理時，尚自承：我進
      到路口以後，就看到左邊有1 個影子很快衝過來，後來就
      撞到了等語，顯見本案機車原即將沿226 巷17弄路段駛入
      案發路口，倘被告進入路口前，確有暫停查看左方是否有
      車輛行駛過來，要無未能發覺本案機車之理，是被告所辯
      其係先看馬路路口沒有車，才緩緩將本案貨車開過去，10
      秒鐘後發生碰撞云云，顯無可採。
（三）又被告於本院訊問時，已供稱：車禍的時候我有看到玻璃
      插在告訴人右眉毛下方，對於告訴人右眼傷勢沒有意見等
      語，足見車禍當場告訴人右眼確有受傷之情，而經本院依
      職權函請馬偕紀念醫院就告訴人右眼所受傷勢情狀進行鑑
      定，結果認告訴人於97年4 月11日因外傷至該院住院，期
      間會診眼科，診斷為右眼結膜下出血、右眼瞼裂傷、右眼
      視網膜下出血。出院後於97年4 月30日至眼科返診，診斷
      為外傷性視神經病變，97年5 月14日視野檢查，右眼視野
      有輕微缺損。98年2 月12日返診發現右眼視力下降，經檢
      查告訴人右眼視野嚴重縮小，右眼視力矯正後為50公分前
      辨指數，右眼視能確有嚴重減損且無法治療回復等情，有
      該院98年5 月30日馬院醫眼字第0980002031號函文暨病歷
      影本1 份可憑，且依前開病歷內容顯示，告訴人自97年4
      月11日案發後，確持續按時前往馬偕紀念醫院眼科就診進
      行追蹤治療，期間尚無發現告訴人右眼復因其他因素受創
      之情，足認告訴人前開右眼傷勢現狀確係因本案車禍事故
      所致，另該右眼視能現既已呈嚴重減損且無法治療回復之
      狀態，則告訴人所受傷勢自應屬刑法第10條第4 項第1 款
      規定嚴重減損1 目視能之重傷情形無疑，就此被告空言爭
      執告訴人右眼傷勢未達重傷程度，辯稱在醫院曾聽到醫師
      說對告訴人視力應該沒有影響云云，顯與前揭客觀書面資
      料所載相悖，自無可採。再證人即警員陳育賢於本院審理
      時，證稱；我到現場時，本案機車位置已經有移動過了等
      語，是警員至車禍現場採證時，本案機車所在地點既與原
      先碰撞位置不同，則從現場照片或現場圖內，自無法看出
      告訴人案發時有無越過中線逆向行駛，況依現場監視器錄
      影畫面顯示，應為本案機車之銀色機車出現在畫面左方時
      ，雖係分向線左側逆向行駛，惟該機車向右駛離錄影畫面
      時，已係在分向線右側，並無逆向行駛之情，同經本院當
      庭勘驗無誤，故被告主張告訴人有逆向行駛之情，亦無可
      採。
（四）此外，前揭車禍事實尚據告訴人於警詢及本院審理時證述
      綦詳，並有97年4 月26日馬偕紀念醫院診斷證明書、97年
      7 月4 日勞工保險殘廢診斷書、97年9 月12日勞工保險局
      核定通知書、汽車車籍查詢資料、道路交通事故現場圖、
      道路交通事故調查報告表(二)等件附卷可稽。綜上所述，本
      案被告既考領有合格汽車駕駛執照，自當知悉前開道路交
      通安全規則第102 條第1 項第2 款規定且應於行車時加以
      遵守。而本案事發當時天候晴、日間自然光線、視距良好
      ，柏油路面乾燥無缺陷或障礙物，此有前揭道路交通事故
      調查報告表(一)附卷可參，可見客觀上尚無不能注意之情事
      ，被告竟違反前揭規定未將本案貨車暫停俾注意禮讓告訴
      人騎車先行，即貿然直行進入本案交岔路口，方因而發生
      本案車禍事故，足認被告對本案車禍發生具有過失甚明，
      尚不能因告訴人同有未注意車前狀況與應減速慢行作隨時
      停車準備之過失（蓋告訴人於本院訊問時，已供述：我行
      經路口照正常情況往前行駛，被告突然開車出來，我來不
      及煞車就撞擊了，在碰撞過程中，雙方都可能會有過失等
      語，參諸本案貨車駛出路口至撞擊地點中間尚有相當距離
      ，且本案機車車頭復係撞擊本案貨車左側車身電瓶位置附
      近，而本案機車車頭及本案貨車左側車身均因撞擊產生凹
      陷等情，堪認告訴人就本案車禍亦有前揭過失情節，惟依
      卷內證據資料，既僅有被告單方憑感覺指稱當時本案機車
      車速很快，而無其他佐證依據，自難逕認告訴人存有超速
      行駛之情），即得解免其罪責。又告訴人如前述確因本案
      車禍導致右眼視能嚴重減損且無法治療回復，是被告過失
      行為與告訴人所受之重傷害結果間，亦具有相當因果關係
      。本案事證明確，被告犯行洵堪認定，應依法論科，雖被
      告仍請求將本案肇事原因送請臺灣省車輛行車事故覆議鑑
      定委員會進行覆議，及將本案告訴人右眼傷勢送請其他醫
      療機構進行鑑定云云，惟卷內臺灣省臺北縣區車輛行車事
      故鑑定委員會作成之鑑定報告確有誤認本案道路幹、支線
      道劃分之情，本院前已詳予說明並自行認定雙方肇事責任
      ；另除被告未具體指摘馬偕紀念醫院鑑定結果有何不可採
      信之處外，告訴人既自案發後即固定前往馬偕紀念醫院診
      療觀察，而該醫院復為國內具有公信力之醫療機構，當對
      被告右眼傷勢緣由及現今情形較為瞭解，且核無捏造事實
      特意偏袒告訴人之動機，故本院認被告所為之聲請調查證
      據皆無必要，併此敘明。
三、查被告乙○○於檢察官訊問時，已陳明：其工作內容是送貨
    ，當時要送東西去客戶那裡等情無訛，而其於本院審理時，
    雖供述在山多利公司主要職務是業務，惟仍坦言案發當天是
    由其單獨負責開車送貨到客戶處，且本案貨車是因公都可使
    用等情，參諸案發當時係屬一般上班時間，而被告所駕駛者
    復為山多利公司所有之貨車，足認駕駛係其任職於山多利公
    司所繼續反覆執行之社會活動無訛。是核被告所為，係犯刑
    法第284 條第2 項後段之業務過失傷害致人重傷罪。起訴書
    原雖僅請求論以被告違犯刑法第284 條第2 項前段之業務過
    失傷害罪嫌，惟經本院告知被告可能涉犯業務過失傷害致人
    重傷罪之罪名進行審理後，公訴檢察官當庭即依據卷內證據
    資料，具體表明本案告訴人視力已嚴重減損，構成刑法上重
    傷等語，同主張被告所為涉有業務過失傷害致人重傷罪嫌，
    是公訴人既已主動變更對被告論告之法條，本院當無庸再變
    更起訴法條，附此敘明。查被告肇事後，於尚未被有偵查犯
    罪職權之機關或公務員發覺前，即停留現場向前來處理之警
    員坦承其為肇事人，並接受裁判，業據證人陳育賢於本院審
    理時證述明確，並有臺北縣政府警察局海山分局道路交通事
    故肇事人自首情形記錄表1 份在卷可憑，合於自首之要件，
    爰依刑法第62條前段規定減輕其刑。爰審酌被告前未有刑案
    前科紀錄，素行尚佳，有臺灣高等法院被告前案紀錄表1 份
    附卷可參，暨其本案駕車肇事過失之情節與歸責程度、告訴
    人甲○○所受傷勢情狀，及被告於犯後猶飾詞否認有何過失
    ，迄今亦未與告訴人達成和解賠償損害等一切情狀，量處如
    主文所示之刑，並諭知如易科罰金之折算標準，以資懲儆。
據上論斷，應依刑事訴訟法第284 條之1 、第299 條第1 項前段
，刑法第284 條第2 項後段，第62條前段、第41條第1 項前段，
刑法施行法第1 條之1 ，判決如主文。
本案經檢察官陳豐年到庭執行職務。
中    華    民    國    98    年    7     月    24    日
                  交通法庭  法  官  張 兆 光
上列正本證明與原本無異。
如不服本判決，應於判決送達後10日內敘明上訴理由，向本院提
出上訴狀 (應附繕本) ，上訴於臺灣高等法院。其未敘述上訴理
由者，應於上訴期間屆滿後20日內向本院補提理由書「切勿逕送
上級法院」。
                            書記官  曹 秋 冬
中    華    民    國    98    年    7     月    27    日
附錄本案論罪科刑法條：
刑法第284 條第2 項
從事業務之人，因業務上之過失傷害人者，處1 年以下有期徒刑
、拘役或1 千元以下罰金，致重傷者，處3 年以下有期徒刑、拘
役或2 千元以下罰金。


司法院資訊處製作；財團法人民間司法改革基金會備份。
